臺灣桃園地方法院民事裁定
111年度輔宣字第1號
聲  請  人  徐景來  

相  對  人  徐淇浩  
上列當事人間聲請輔助宣告事件，本院裁定如下：
    主      文
宣告徐淇浩（男、民國00年00月00日生，身分證統一編號：Z000
000000號）為受輔助宣告之人。
選定徐景來（男、民國00年00月00日生，身分證統一編號：Z000
000000號）為受輔助宣告之人徐淇浩之輔助人。
聲請程序費用由受輔助宣告之人徐淇浩負擔。
    理      由
一、按對於因精神障礙或其他心智缺陷，致其為意思表示或受意
    思表示，或辨識其意思表示效果之能力，顯有不足者，法院
    得因本人、配偶、四親等內之親屬、最近一年有同居事實之
    其他親屬、檢察官、主管機關或社會福利機構之聲請，為輔
    助之宣告。民法第15條之1第1項定有明文。
二、聲請意旨略以：聲請人為相對人之父親。相對人數年前曾遭
    人詐騙30萬元，且數十年來相對人均會自行委託鄰居將其存
    款寄至大陸，相對人現不斷要求欲搬出家中至八德榮民之家
    接受安置，惟聲請人恐患有癡呆症併妄想之相對人於外居住
    期間，會遭他人拐騙利用聲請人為保護制約相對人之行為與
    維護相對人之財產權益，爰依民法第15條之1第1項、第1113
    之1第1項、家事事件法第177條規定，聲請宣告相對人為受
    輔助宣告之人，並指定聲請人為相對人之輔助人等語。相對
    人約就讀高中時出現嗜睡、突然大吼大叫或摔砸物品等行為
    ，經振興醫院診斷罹患躁鬱症，嗣於105年間經桃園長庚醫
    院診斷罹患雙極疾患，惟相對人自發病後即情緒不穩，約10
    9至110年間因沉迷賭博遊戲而經常刷爆信用卡，致相對人存
    款用罄後，聲請人及相對人之母親為免登記於相對人名下之
    房屋遭查封，曾陸續為相對人償還合計約50多萬元債務，然
    相對人又分別向其二位姊姊合計借款10餘萬元及向相對人之
    友人借款，近期相對人又再次刷卡約12萬多元，經由關係人
    徐意晴陪同相對人與銀行申請債務協商。聲請人為保護制約
    相對人之行為與維護相對人之財產權益，爰依民法第15條之
    1第1項、第1113之1第1項、家事事件法第177條規定，聲請
    宣告相對人為受輔助宣告之人，並指定聲請人為相對人之輔
    助人等語。
三、經查，聲請人主張上開事實，業據其提出親屬系統表、同意
    書、身心障礙證明文件、長庚醫療財團法人桃園長庚紀念醫
    院診斷證明書、兩造之戶籍謄本等件為證，且相對人經本院
    勘驗其精神狀況，於鑑定人沈信衡醫師面前點呼相對人，並
    詢問其年籍資料、工作、最高學歷、到院原因、輔助宣告之
    意思等問題，相對人均能切題正確回覆，另詢問「你之前有
    賭博嗎？」，稱「我之前有刷信用卡在線上賭博。」，詢問
    「刷了多少錢？」，則稱「4、50萬元。」，詢問「多久的
    時間內刷掉這些錢？」，則稱「一個月內。」，詢問「為何
    當時會想要刷卡？」，則稱「因為想說可以贏錢。」，詢問
    「你有刷的那些錢嗎？」，則稱「沒有。」，詢問「為何當
    時會想要刷卡？」，則稱「因為想說可以贏錢。」，詢問「
    既然沒有那些錢，為何你當時會想要刷？」，則稱「因為想
    說會贏，贏錢就可以付。」，過程中相對人意識清楚，有問
    有答，且尚能切題回覆；聲請人在場表示，相對人除了賭博
    以外，還會請鎖匠開門，進去聲請人房間內盜取金飾拿去賣
    ，為保護聲請人，故為本件聲請等語（見本院卷第35至37頁
    ）。且經長庚醫療財團法人桃園長庚紀念醫院沈信衡醫師鑑
    定相對人之精神狀況，認個案之精神科臨床診斷為「雙極性
    疾患」。目前個案日常生活獨立，但受疾病影響，易有衝動
    、不計後果之行為，且情境判斷、金錢管理能力有明顯障礙
    ，致其為意思表示或受意思表示，或辨識其意思表示效果之
    能力，顯有不足。推測其回復之可能性低，且於躁症發作時
    可能更加嚴重，因此認其心智為意思表示或受意思表示，或
    辨識其意思表示效果之能力，顯有不足等語，此有該院於11
    1年5月5日長庚院林字第1110250177號函暨所附之精神鑑定
    報告書1件在卷可稽（見本院卷第40頁至第42頁）。是本院
    審酌相對人精神障礙狀態及心智缺陷之程度等情，並參諸上
    揭精神鑑定報告書之意見，認相對人其為意思表示或受意思
    表示，或辨識其意思表示效果之能力，顯有不足，符合受輔
    助宣告之要件，是本件聲請為有理由，應予准許，爰依法宣
    告相對人為受輔助宣告之人。
四、按受輔助宣告之人，應置輔助人，民法第1113條之1第1項定
    有明文。又按法院為輔助之宣告時，應依職權就配偶、四親
    等內之親屬、最近一年有同居事實之其他親屬、主管機關、
    社會福利機構或其他適當之人選定一人或數人為輔助人；法
    院為選定輔助人前，得命主管機關或社會福利機構進行訪視
    ，提出調查報告及建議；法院選定輔助人時，應依受輔助宣
    告之人之最佳利益，優先考量受輔助宣告之人之意見，審酌
    一切情狀，並注意下列事項：（一）受輔助宣告之人之身心
    狀態與生活及財產狀況。（二）受輔助宣告之人與其配偶、
    子女或其他共同生活之人間之情感狀況。（三）輔助人之職
    業、經歷、意見及其與受輔助宣告之人之利害關係。（四）
    法人為輔助人時，其事業之種類與內容，法人及其代表人與
    受監護宣告之人之利害關係。此觀民法第1113條之1第2項準
    用第1111第1項、第2項、第1111條之1之規定即明。
五、查，就本件適宜由何人擔任輔助人部分，經本院囑請桃園市
    社會工作師公會對兩造進行訪視，該社會工作師公會於111
    年3月24日以桃林字第111246號函所附之監護（輔助）宣告
    調查訪視報告記載略以：聲請人徐景來先生為相對人父親，
    關係人徐意晴女士為相對人大姊。相對人現與聲請人夫妻同
    住，由聲請人夫妻協助照顧日常生活起居及負擔相對人相關
    開銷，關係人徐意晴女士主責處理相對人事務，關係人二姊
    徐珮甄女士則適時協助，而相對人證件均由相對人自行保管
    。訪視期間，相對人口頭表示同意本案聲請亦同意選（指）
    任聲請人徐景來先生擔任其監護（輔助）人，而聲請人徐景
    來先生和關係人徐意晴女士表示，相對人母親陳淑銘女士和
    二姊徐珮甄女士均知悉且同意選（指）任聲請人徐景來先生
    擔任相對人之監護（輔助）人。此外，相對人、聲請人徐景
    來先生和關係人徐意晴女士均口頭表示，若法院認為相對人
    有受監護宣告之需，則同意選（指）任關係人徐意晴女士為
    會同開具財產清冊之人人選；經訪視，聲請人徐景來先生具
    擔任監護（輔助）人意願，關係人徐意晴女士具擔任會同開
    具財產清冊之人意願。綜合評估，相對人主述和受照顧狀況
    ，以及聲請人徐景來先生與關係人徐意晴女士之陳述，未見
    明顯不適任之消極原因，惟仍請鈞院以相對人最佳利益為考
    量，參酌相關事證後予以綜合裁量之等語（見本院卷第26頁
    至第29頁）。
六、本院斟酌上開訪視報告及相對人之現況，認聲請人提出本件
    輔助宣告時表達擔任相對人輔助人之意願，並經其他家屬之
    同意，有同意書在卷可憑，且相對人亦無受聲請人不當照顧
    之情事，聲請人又無何消極不適任之情形，足信其當會盡全
    力保護相對人之權益，並有能力擔負輔助人之職務無疑。是
    若由聲請人擔任相對人之輔助人，應屬符合相對人之最佳利
    益。本院爰依上揭法律規定，選定聲請人為相對人之輔助人
    。至於輔助人之職務，可參照民法第1113條之1之規定，並
    應以善良管理人之注意執行職務，附此敘明。
七、爰依家事事件法第177條第2項、第164條第2項，裁定如主文
    。
中　　華　　民　　國　　111 　年　　6 　　月　  30　　日
                   家事法庭     法  官　謝伊婷
以上正本係照原本作成。
如對本裁定抗告須於裁定送達後10日內向本院提出抗告狀。
中　　華　　民　　國　　111 　年　　6 　　月　　30　　日
                                書記官　温菀淳